臺灣臺南地方法院民事裁定  
111年度婚字第259號
原      告  乙○○  住○○市○○區○○里0鄰○○○00號
被      告  甲○○

上列當事人間請求離婚等事件，本院裁定如下：
    主      文
本件移送臺灣新北地方法院。
    理      由
一、按「法院受理家事事件之全部或一部不屬其管轄者，除當事
    人有管轄之合意外，應依聲請或依職權以裁定移送於其管轄
    法院。」；又按「確認婚姻無效、撤銷婚姻、離婚、確認婚
    姻關係存在或不存在事件，專屬下列法院管轄：一、夫妻之
    住所地法院。二、夫妻經常共同居所地法院。三、訴之原因
    事實發生之夫或妻居所地法院。」，家事事件法第6條第1項
    前段、第52條第1項分別定有明文。又所稱「專屬夫妻之住
    所地」法院，指專屬夫妻共同住所地之法院而言。如夫妻無
    共同住所地者，亦得依同條項第2、3款定其專屬管轄法院。
    此外，如不能依本條第1、2項定專屬管轄法院者，亦應依第
    3 項定管轄法院，如謂無共同住所地，即得由夫或妻之住所
    地法院管轄，則第2項及第3項之規定，幾將失其規範作用，
    且將由原告取得選擇管轄法院權利。依此，本條第1項所謂
    之住所地，乃指夫妻之共同住所地，非指夫或妻之住所而言
    （最高法院109年度台上字第455號民事判決參照）。
二、本件起訴意旨略以：
　（一）緣兩造於民國***年**月*日結婚，婚姻存續期間中共同
        育有一名未成年子女Ａ１ （於***年*月出生）。兩造原
        共同居住於新北市，惟自Ａ１ 出生後，因被告認為原告
        常常帶孩子回臺南娘家，因而心生不滿，屢次與原告發
        生爭吵。原告於***年過年回娘家時，把小孩暫時放在
        娘家給母親照顧，而每當原告之母來電來告知小孩的狀
        況時，被告都會覺得原告之母是要原告回去○○、且打電
        話來就是要跟他搶原告，因此除在言語上時常羞辱原告
        外，對原告之母也懷有強烈之敵意。
　（二）又被告因長期精神狀況不佳，曾於○○○身心科診所有多
        次就診紀錄，且有在服用精神藥物之習慣。婚後每每生
        氣便會情緒激動，用手槌桌子、拿衛生紙丟原告，丟東
        西、甩東西，並以髒話「幹你娘、去給人家幹」等語辱
        罵原告，甚至也多次辱罵原告之母親，情緒很難控制，
        甚至還用菸灰彈原告，使原告長期以來在精神及身體上
        均飽受被告虐待所苦。
　（三）***年*月**日，兩造再次發生爭吵，被告便叫原告之母
        去台北把原告載回去○○，而孩子因為平常都會跟著原告
        ，故原告便帶著孩子一起回○○。被告得知此事後情緒激
        動，在原告開車過程中，打電話對原告及原告之母咆嘯
        「幹你娘機掰」、「你們全家都去死一死啦」、「小孩
        也去死一死啦」、「你去撞死啦」、「我幹你娘啦」、
        「你們他媽到底什麼意思」等語，顯然以極具侮辱性字
        眼，羞辱原告及原告之母。當天晚上被告也全家南下○○
        找原告及原告之母談判，因原告家中是開設○○店，故被
        告全家一進來就開始數落原告及原告之母，被告並情緒
        激動以髒話辱罵原告及原告之母，並作勢要毆打原告之
        母，雙方人馬爭吵到隔日凌晨，被告便於原告家中（即
        原告起訴狀所載之○○市○○區地址）將店内架上商品全部
        砸爛摔至地板上，原告見狀遂立即報警並聲請暫時保護
        令（鈞院***年度司暫家護字第***號)。當日兩造在警
        局協調離開後，小孩即先由原告照顧至今。
　（四）***年*月*日時，因父親節將至，被告遂希望要求原告
        要把小孩送回○○。隔（6）日原告告知被告想要訴請離
        婚及孩子監護權之意願時，被告稱自己也想要小孩，也
        不要扶養費，故兩造曾以手寫約定書，約定以15天為期
        ，輪流與小孩同住、同遊。
　（五）承上，因被告於***年*月**日當日失控之肢體暴力、言
        語暴力行為，已嚴重侵害原告及原告之母之身心健康狀
        況，造成原告不堪繼續與被告同居，成為壓垮駱駝之最
        後一根稻草；且被告顯已將與夫妻間之互信互愛基礎棄
        之不顧，更無視雙方之未成年子女需要一位以身作則的
        父親，此已然造成兩造間之婚姻生有破綻，且達到任何
        人倘處於同一境況均將喪失維持婚姻意欲，客觀上難以
        期待回復共營家庭生活之程度，其既屬可歸責於被告，
        此離婚事由即應由夫妻之一方即被告負責。
　（六）又被告因犯組織犯罪防制條例、加重詐欺等罪，業經臺
        灣臺北地方法院***年度○字第****號為有罪之判決，應
        執行刑定為*年*月。且被告於偵查、審理程序中均為有
        罪之陳述，顯見被告即便無論如何循他法救濟，仍至少
        會有六個月有期徒刑之判決而必須入監執行，於刑之執
        行期間勢必無法照顧家庭及小孩，未成年子女將於主要
        成長過程喪失父親的陪伴，原告也必須付出更多的努力
        身兼父職教育孩子，可見兩造婚姻已生破綻而無回復之
        希望，客觀上雙方難以維持婚姻，已達處於同一境況，
        任何人均將喪失維持婚姻之意欲程度，原告為此爰依請
        鈞院依民法第1052條第1項第3款及第10款、同條第2項
        之請求權，擇一有理由判准原告之離婚請求。
　（七）並聲明：
　　　　⒈請准原告與被告離婚。
　　　　⒉原告與被告所生之未成年子女Ａ１ （***年*月**日生）
          之權利義務行使及負擔均由原告單獨任之。
　　　　⒊被告應自判決確定日起分別至未成年子女Ａ１ 成年之日
          止，按月於每月5日前給付原告關於未成年子女Ａ１ 扶
          養費新臺幣10,510元；如遲誤一期未履行，其後三期
          間視為亦已到期。
　　　　⒋訴訟費用由被告負擔。
三、查原告主張兩造於***年**月*日結婚，婚後同住在○○市○○區
    ，於***年*月**日兩造發生爭吵後，原告即攜孩子返回○○娘
    家居住迄今等情，有戶籍謄本、戶籍資料查詢表等件附卷可
    稽，且為被告所不爭執，足認兩造婚後共同住居所地係位在
    新北市。
四、又查原告主張之離婚事實及理由除***年*月**日事件外，均
    係發生在○○市，故○○市應為本件離婚訴訟主要之原因事實發
    生地。至原告主張之***年*月**日事件雖係發生在○○，惟被
    告既未主動離開兩造原共同住所地，則若許該事由為定管轄
    法院之原因事實，將導致任由原告自行遷居而選擇管轄法院
    ，造成被告應訴不便之結果，對於被告顯不公允。況前揭規
    定以離婚之訴之原因事實發生於夫或妻之居所地者，得由各
    該居所地之法院管轄，乃因夫妻之住所係夫妻生活之重心，
    由該住所地之法院管轄，便於就近調查及審判之故，若兩造
    當事人住所非同，又欲提離婚之訴，應審酌離婚之訴之原因
    事實發生於夫或妻何人之居所地而定之（福建高等法院金門
    分院96年度抗字第2號裁定參照），是為便利調查及審判，
    本件原告所主張之主要離婚事由，既係發生於新北市，自應
    由臺灣新北地方法院審理，始為妥適。
五、綜上，本件應專屬於臺灣新北地方法院管轄，本院並無管轄
    權。茲原告向無管轄權之本院起訴，顯係違誤，爰依被告之
    聲請將本件移送於該管轄法院。
六、依家事事件法第6條第1項前段，裁定如主文。
中　　華　　民　　國　　111 　年　　10　　月　　24　　日
                      家事法庭  法  官　葉惠玲   
以上正本係照原本作成。
如不服本裁定應於送達後10日內向本院提出抗告狀，並繳納抗告
費新臺幣1,000元。
中　　華　　民　　國　　111 　年　　10　　月　　24　　日